【裁判字號】    98,訴,2256
【裁判日期】    981222
【裁判案由】    偽證等
【裁判全文】
臺灣板橋地方法院刑事判決              98年度訴字第2256號
公  訴  人  臺灣板橋地方法院檢察署檢察官
被      告  甲○○
            乙○○
上列被告因偽證等案件，經檢察官提起公訴（98年度偵字第1167
9 號），本院判決如下：
    主  文
甲○○共同犯誣告罪，處有期徒刑貳月；又共同犯偽證罪，處有
期徒刑月。應執行有期徒刑肆月。
乙○○共同犯誣告罪，處有期徒刑肆月；又共同犯偽證罪，處有
期徒刑伍月。應執行有期徒刑捌月。
    事  實
一、甲○○、乙○○父子，與丙○○、丁○○、戊○○三人係鄰
    居關係，渠等因不動產涉訟，而早有嫌隙，詎甲○○、乙○○明知甲○○於民國97年1 月7 日7 時許，在其位於臺北縣
    林口鄉○○村○○路29號之住處內，並未遭丙○○、丁○○
    、戊○○等人毆傷，竟意圖使丙○○、丁○○、戊○○受刑
    事處分，而於97年5 月1 日、同年6 月10日、同年7 月24日
    ，接續向臺灣板橋地方法院檢察署共同具狀對丙○○、丁○○、戊○○提出傷害致重傷害告訴及告發，誣指丙○○、丁○○、戊○○於上開時、地，共同毆打甲○○，致甲○○頭
    部受有暫時性腦缺血之重傷。其後，乙○○另基於偽證之犯
    意，於臺灣板橋地方法院檢察署97年6 月2 日97年度他字第
    3314號傷害案件偵查中，對於前開與案情有重要關係之事項
    ，供前具結，作證表示：「（檢察官問：上開3 人如何打池
    男？）我當時看他們沒有拿東西，是徒手毆打池男。」等語
    ，而為虛偽陳述，致臺灣板橋地方法院檢察署檢察官誤認乙○○之證述可採，遂於97年11月11日以97年度偵字第26826
    號對丙○○、丁○○、戊○○向本院聲請簡易判決處刑，後
    因本院認該案件不適宜簡易判決處刑，而改適用通常程序審
    理。為達於使丙○○、丁○○、戊○○受有罪判決之目的，
    繼而與甲○○共同基於偽證之犯意聯絡，於本院98年3 月12
    日98年度易字第124 號傷害案件審理中，對於前開與案情有
    重要關係之事項，供前具結，由甲○○作證表示：「（檢察
    官問：你稱你這次被打，是被打哪裡？）他們打我頭部，有
    2 、3 個人來把我圍起來，就用棍子打我，我不知道棍子多
    長。（法官問：你稱他們用棍子打你，是3 個人都有拿棍子
    ？）他們3 個人都有打我，我只記得他們有拿棍子打我，但
    是幾個人拿棍子我不知道。」等語；乙○○則本此與甲○○
    間之偽證犯意連絡於供前具結作證表示：「（檢察官問：你
    父親何時被打？）早上7 、8 點。（檢察官問：他們打到何
    時？）他們爭吵了約10幾分，打了一下下。（檢察官問：你
    當時在何處看到？）我本來是在照顧我父親，因為他們很兇
    ，我害怕，就跑走。（檢察官問：他們用什麼東西打？）我
    沒有注意到。」等語，而為虛偽陳述。
二、案經臺灣板橋地方法院檢察署檢察官自動檢舉，暨丙○○、
    丁○○、戊○○訴由臺灣板橋地方法院檢察署檢察官偵查起
    訴。
    理  由
壹、程序方面：
    按刑事訴訟法第159 條第1 項雖規定，被告以外之人於審判
    外之言詞或書面陳述，除法律有規定外，不得作為證據。惟
    同法第159 條之5 第1 、2 項已規定，經當事人於審判程序
    同意作為證據，法院審酌該言詞陳述或書面陳述作成時之情
    況，認為適當者，亦得為證據。當事人、代理人或辯護人於
    法院調查證據時，知有第159 條第1 項不得為證據之情形，
    而未於言詞辯論終結前聲明異議者，視為有前項之同意（指
    同條第1 項之同意作為證據），此乃第159 條第1 項所容許
    ，得作為證據之例外規定之一。經查，本案被告甲○○、乙○○及檢察官於言詞辯論終結前，均未就判決所引用之各該
    被告以外之人於審判外之陳述（含共同被告基於被告以外之
    人身分所為陳述）及所調查之證據主張有刑事訴訟法第159
    條第1 項不得為證據之情形，本院復審酌各該證據作成時並
    無違法及證明力明顯過低之瑕疵等情況，認為適當，是本案
    經調查之證據均有證據能力。至以下所引其餘非屬供述證據
    部分，既不適用傳聞法則，復查無違法取得之情事存在，自
    應認同具證據能力。
貳、實體部分：
一、訊據被告甲○○、乙○○固坦承有於前揭時日向臺灣板橋地
    方法院檢察署檢察官，共同具狀提出對丙○○、丁○○、戊○○3 人之傷害告訴，並於該署檢察官偵查時及本院審理中
    ，具結證稱甲○○遭丙○○等3 人毆傷之情，惟矢口否認有
    何誣告、偽證之犯意，並辯稱：其2 人所稱皆是實情云云。
    經查：
(一)、依被告甲○○於臺灣板橋地方法院檢察署就丙○○、丁○○
    、戊○○所涉傷害案件中，所提出之財團法人長庚紀念醫院
    （下稱長庚醫院）97年1 月17日診斷證明書，其上記載：告
    訴人於97年1 月7 日因暫時性腦缺血、右側頸動脈狹窄、糖
    尿病、高血壓至長庚醫院住院治療等語（見97年度他字第33
    14號偵查卷第6 頁），而稽以該診斷證明書，其上並未記載
    被告甲○○身上有何外傷，從而，被告甲○○於97年1 月7
    日之所以有暫時性腦缺血，是否確係受外力傷害所致，即非
    無疑。其次，觀以卷附之被告甲○○之長庚醫院病歷，其於
    97 年1月7 日之入院護理評估：病人跌倒，白天感到左側無
    力，至急診求診（見97年度簡字第9496號審理卷第84頁）；
    急診護理記錄：病人皮膚完整性完整（見同上審理卷第33頁
    ）；過去病史：於94年11月因被流氓推倒，而有外傷性之急
    性硬腦膜下出血（見同上審理卷第52頁）；出院病歷摘要：
    發生地點係在家，發生時活動，係醒來準備上廁所，發生時
    間係97年1 月7 日零晨零時等語（見同上審理卷第36頁），
    上開病歷上亦未提及被告甲○○於97年1 月7 日就診時身體
    有何外傷，此與上開診斷證明書之記載相符，再由上開病歷
    特別記載病人即被告甲○○之皮膚完整性完整，足見被告甲○○就診時醫護人員有檢查其身體是否有任何外傷，否則醫
    護人員不會在病歷上作「皮膚完整性完整」之記載，另質以
    被告甲○○或其家屬所陳述病人之過去病史，尚記載病人於
    94 年11 月因被流氓推倒致頭部受傷乙節，可見渠等在接受
    醫護人員詢問與被告甲○○該次就診有關之任何訊息，都已
    作完整之陳述，否則渠等即不會提及被告甲○○於該次就診
    前2 、3 年曾受外傷，設若被告甲○○於97年1 月7 日確係
    因丙○○等人毆傷所致引發暫時性腦缺血，渠等於醫護人員
    詢問時，自無就此攸關本次就診之重要訊息，故加隱飾之理
    ? 是被告甲○○該次因暫時性腦缺血就診，顯非係受外傷所
    致，於理至明。再者，依本院向長庚醫院函查告訴人之傷勢
    是否為一般毆傷所造成之傷害，該院函覆稱：依據病歷記載
    ，甲○○於97年1 月7 日因突發左側肢體無力至本院急診、
    住院就醫，當時診斷為缺血性腦中風，經藥物治療後，於1
    月17日出院。12月16日，甲○○最近1 次回診時，當時病況
    恢復良好，但仍需持續回診追蹤。依其病況研判，其傷勢應
    非毆傷所致之情，有長庚醫院98年1 月6 日（97）長庚院法
    字第1265號函在卷可稽（見同上審理卷第27頁），足徵被告
    甲○○於97年1 月7 日之所以就診，並非遭人毆傷。職是，
    被告甲○○、乙○○既明知被告甲○○於97年1 月7 日所以
    送醫急診，並非係受他人外力毆傷所致，其2 人卻執此為由
    ，向臺灣板橋地方法院檢察署檢察官具狀提出對丙○○、丁○○、戊○○之傷害告訴，即難認被告甲○○、乙○○2 人
    無意圖使他人受刑事處分之誣告犯意。
(二)、次查，被告甲○○、乙○○於97年5 月1 日第一次向臺灣板
    橋地方法院檢察署共同具狀對丙○○、丁○○、戊○○提出
    傷害之告訴及告發前，適值被告甲○○、乙○○因無權占有
    丙○○、丁○○、戊○○所有之土地，經丙○○等3 人提起
    拆屋還地民事訴訟，並取得勝訴判決在案，且進而持該民事
    確定判決向本院民事執行處聲請拆屋還地強制執行之時，惟
    本件被告甲○○、乙○○為避免其建物遭強制執行，其2 人
    竟基於行使偽造文書之犯意聯絡，於97年3 月21日後之某日
    ，冒用丙○○等3 人之名義偽造「申請撤銷執行命令狀」乙
    份，並於同年3 月28日將上開書狀遞送本院民事執行處而行
    使之，欲詐得停止強制執行拆除上開土地上建物之財產利益
    ，嗣因該案承辦書記官發覺該「申請撤銷執行命令狀」所述
    內容明顯語意不相連貫、文義不明且與欲聲請撤銷執行命令
    之旨不符，遂向丙○○等3 人查詢求證，而發現上情乙節，
    此有本院97年度訴字第4452號判決在卷可稽，是被告甲○○
    、乙○○於97年5 月1 日共同具狀對丙○○等3 人提出傷害
    告訴前，雙方又因不動產涉訟而衍生偽造文書之刑事訴訟，
    是從被告甲○○等2 人於此時始對丙○○等3 人提出傷害告
    訴，與該偽造文書訴訟有時間密接之情以觀，實難認渠等無
    挾怨報復之動機。況且，雙方間早有嫌隙，若被告甲○○於
    97年1 月7 日確被丙○○等3 人毆傷，被告甲○○豈有不即
    刻至醫院驗傷，並執此為由向丙○○等3 人提出傷害告訴之
    理? 惟被告甲○○等2 人卻捨此不為，遲至數月後之同年5
    月1 日始提出傷害告訴，致該時已無驗傷之可能，此在在與
    常情相悖，反證被告甲○○等2 人確有意圖使他人受刑事處
    分之誣告犯意無訛。
(三)、末查，被告乙○○於97年6 月2 日上午10時52分許起、被告
    甲○○及乙○○於98年3 月12日下午3 時10分許起，各在臺
    灣板橋地方法院檢察署就丙○○、丁○○、戊○○所涉傷害
    案件偵訊時（案號：97年度他字第3314號）及本院就上開檢
    察官起訴之案件審理時（案號：98年度易字第124 號），分
    別就前開與案情有重要關係之事項為如事實欄所載內容之陳
    述等事實，業經被告甲○○、乙○○供明在卷，並有上開偵
    訊筆錄、審判筆錄及該次證人結文附卷可參。惟被告甲○○
    、乙○○具結證述內容關於被告甲○○被毆打之情節、被毆
    打之時間、當時在場目擊之人，有諸多供述不一之情形：
    就被告甲○○被毆打之情節而言，被告甲○○供述丙○○等
    3 人係拿棍子打伊，然被告乙○○則供述伊當時沒看到丙○○等3 人有拿東西，他們3 人是徒手毆打被告甲○○（詳見
    98年度易字第124 號卷98年3 月12日審判筆錄第7 頁、97年
    度他字第3314號偵查卷第15頁）；就被告甲○○被毆打之
    時間而言，被告甲○○供述丙○○等3 人係晚上毆打伊，然
    被告乙○○則供述被告甲○○係早上7 、8 點被毆打的（詳
    見98年度易字第124 號卷98年3 月12日審判筆錄第6 頁及第
    9 頁）；就當時在場目擊被告甲○○被毆打之人而言，被
    告甲○○供述伊媳婦有看到伊被打，且伊媳婦有喊「救人」
    ，然被告乙○○並未供述伊太太當時是否在場（詳見98年度
    易字第124 號卷98年3 月12日審判筆錄第7 、8 頁）；稽以
    上開諸點，被告甲○○、乙○○之供述均不一致，是若被告
    甲○○於前開時、地確有被毆打之情，被告甲○○等2 人何
    以對上開諸點之證述有如此大之出入，且均悖於常情。至被
    告乙○○於本院審理時供稱：伊看到丙○○等3 人進到伊家
    時，伊嚇的要命，就趕快離開，因為伊認為丙○○等人不敢
    打死伊父親，且他們的目的就是要錢，如果伊留下來的話，
    兩個人會被一起打的很慘，而伊係遠遠看著他們打伊父親等
    語（見本院卷98年12月8 日審判筆錄第15頁、16頁），然依
    其供述，被告乙○○既清楚丙○○等人之來意，就是要毆打
    其父子2 人，且深信自己可能會被丙○○等人毆傷，是其離
    開現場之時，理應向外求援，抑或報警處理，惟其皆無上開
    舉措，反而是在遠方看著自己之父親被毆打，且遲至同年5
    月1 日始對丙○○等3 人提出傷害告訴，此不合常之情，至
    為灼然。再佐以證人即告訴人丙○○、丁○○、戊○○於本
    院審理時到庭結證：渠等並未於前揭時、地毆傷被告甲○○
    等語（見本院卷98年12月8 日審判筆錄第5 頁至第9 頁），
    足徵被告乙○○上開供詞，應係事後圖卸之詞，洵不足採。
(四)、綜上所述，本件事證明確，被告甲○○、乙○○之犯行，均
    堪以認定，應均依法論科。
二、核被告甲○○、乙○○所為，均係犯刑法第168 條之偽證罪
    及同法第169 條第1 項之誣告罪。再被告甲○○、乙○○就
    上開犯行，均有犯意聯絡及行為分擔，均為共同正犯。惟刑
    法上之偽證罪，為侵害國家法益之犯罪，其罪數應以訴訟之
    件數為準，被告乙○○雖先後在偵查、審理中二度為偽證，
    然係於同一件訴訟案件中所為，應論以單純一罪。再被告甲○○、乙○○於偵查中，先後3 次向檢察官對丙○○、丁○○、戊○○提出傷害告訴，其旨在加強說明原誣告之犯罪事
    實，是各行為之獨立性極為薄弱，依一般社會健全觀念難以
    強行分離，且被告甲○○等2 人主觀上當然有自始至終以同
    一意思遂行誣告行為，認各個舉動不過為犯罪行為之一部份
    ，係行為接續而完成整個犯罪，顯基於單一犯意接續所為，
    應包括於一行為予以評價，為接續犯，應論以實質上一罪。
    再被告甲○○、乙○○所犯上開2 罪，犯意各別，行為互殊
    ，應予分論併罰。爰審酌被告甲○○、乙○○憑空捏造事實
    ，故意誣指告訴人等涉犯傷害罪嫌，無端對告訴人等造成精
    神困擾與時間之無謂支出，危害不可謂不深；且渠等擔任證
    人作證時，就案情重要事項為虛偽證言，已對國家刑罰權產
    生重大危害，足以陷審判結果於錯誤之危險，妨害司法正義
    之實現，並參以其等於犯罪後就卷附證據已甚明確下，仍設
    詞掩飾犯罪，毫無悔改之意，惡性非輕，惟念被告甲○○於
    本院審判時，已係逾80歲高齡之人，且有高血壓、糖尿病之
    病史等一切情狀，分別量處如主文所示之刑，並各定其應執
    行之刑，以資懲儆。
據上論斷，應依刑事訴訟法第299 條第1 項前段，刑法第28條、
第168 條、第169 條第1 項、第51條第5 款，判決如主文。
本件經檢察官李超偉到庭執行職務
中    華    民    國    98    年    12    月    22    日
                  刑事第二庭    審判長法  官  李釱任
                                      法  官  彭全曄
                                      法  官  陳正偉
上列正本證明與原本無異。
如不服本判決，應於送達後10日內敘明上訴理由，向本院提出上
訴狀，上訴於本院第二審合議庭 (應附繕本) 。其未敘述上訴理
由者，應於上訴期間屆滿後20日內向本院補提理由書「切勿逕送
上級法院」。
                                      書記官  江文彬
中    華    民    國    98    年    12    月    22    日
附錄本案論罪科刑法條全文：
中華民國刑法第168條
於執行審判職務之公署審判時或於檢察官偵查時，證人、鑑定人
、通譯於案情有重要關係之事項，供前或供後具結，而為虛偽陳
述者，處7年以下有期徒刑。
中華民國刑法第169條
意圖他人受刑事或懲戒處分，向該管公務員誣告者，處7年以下
有期徒刑。
意圖他人受刑事或懲戒處分，而偽造、變造證據，或使用偽造、
變造之證據者，亦同。


司法院資訊處製作；財團法人民間司法改革基金會備份。
